【裁判字號】    90,台上,252
【裁判日期】    900117
【裁判案由】    違反毒品危害防制條例
【裁判全文】
最高法院刑事判決                                  九十年度台上字第二五二號
    上訴人  台灣高等法院台南分院檢察署檢察官
    被  告  梁榮輝
右上訴人因被告違反毒品危害防制條例案件，不服台灣高等法院台南分院中華民國八
十九年十一月七日第二審更審判決（八十九年度上更(一)字第二九三號，起訴案號：台
灣台南地方法院檢察署八十七年度偵緝字第四三三號、八十八年度偵字第九二九、二
九二六號），提起上訴，本院判決如左：
    主  文
原判決撤銷，發回台灣高等法院台南分院。
    理  由
本件原判決以公訴意旨略稱：被告梁榮輝基於概括之犯意，於民國八十七年五月間，
在台南縣善化鎮胡家里一六六號案外人蔡碧裕開設之冷飲店，連續十餘次，每次販賣
第一級毒品海洛因一小包予尤源燦施用，每包售價新台幣（下同）三千元；又於同年
五月中旬及月底，在台南縣麻豆鎮○○○○道下，連續二次，每次以二萬元之價格販
賣海洛因一包予許瑞昌施用。被告復基於概括之犯意，先後於同年八月底某日、九月
十五日及九月二十六日，在台南縣學甲鎮○○路九號三樓方文瑞住處，連續三次，每
次以二千元之價格，販賣第二級毒品安非他命一包予方文瑞施用。嗣於八十八年一月
十一日下午七時十五分許，經警循線在台南市○○路○段十五號十一樓被告租屋處查
獲，並扣得被告持有之海洛因三中袋及十三小袋（含袋總計重五‧六二公克，淨重三
‧九○公克）、安非他命二中袋（含袋總計重五‧○一公克）及空夾鏈式包裝袋大袋
一只、中袋三只、小袋十六只等情。因認被告涉犯毒品危害防制條例第四條第一項、
第二項之販賣第一級及第二級毒品罪嫌云云。經審理結果，認不能證明被告犯罪，因
而撤銷第一審有罪之判決，改判諭知被告無罪，固非無見。
惟查：(一)證人之陳述有部分前後不符，究竟何者為可採，法院仍得本其自由心證予以
斟酌，非謂一有不符或矛盾，即應認其全部均為不可採信；若其基本事實之陳述與真
實性無礙時，仍非不得予以採取。依卷內資料，證人尤源燦於警訊、第一審及原審均
一再指稱：先後十餘次，每次以三千元向被告購買毒品海洛因等語。該證人對於其購
買毒品之地點及與被告聯絡之方式，前後所供雖未盡相符，然關於多次向被告購買毒
品之基本事實，其陳述則始終一致，原判決以其證言有部分之瑕疵，而全部不予採取
，難謂已符採證法則。(二)證據之證明力雖由法院自由判斷之，然必先有相當之調查，
始有自由判斷之可言，故審理事實之法院，對於案內一切之證據，如未踐行調查之程
序，即不得遽為被告有利或不利之認定。原判決採信證人蔡碧裕所為：伊不認識被告
之證言，資為其認定被告不可能因多次到蔡碧裕之店內打麻將，結識尤源燦，而出售
毒品予尤源燦之依據。然依卷內資料，被告於警訊時，業已陳稱：「我約於八十六年
間認識（蔡碧裕）的，是打麻將認識的，是朋友關係」、「（我）知道（蔡碧裕在胡
厝里開設冷飲店），當時常在其開設的冷飲店旁打麻將，所以曾前往其所經營的冷飲
店內」等語（見善化分局警卷第一頁背面、第二頁）。證人蔡碧裕上開證言既與被告
之供詞不符，其真實性如何，即非全無疑義。原審未詳予調查斟酌，遽引為有利於被
告之論斷，自有未合。(三)證據雖已調查而其內容尚未明瞭者，即與未經調查無異，如
遽行判決，仍屬應於審判期日調查之證據未予調查。原判決以台灣大哥大股份有限公
司函復：0000000000號行動電話，係名為「黃志欽」者所租用，並非被告
所租用等旨，因認證人方瑞昌證稱：伊係撥打上開行動電話聯絡被告，向被告購買安
非他命之證言，與事實不合，而不予採信。然查上開行動電話之帳寄地址為台南縣安
定鄉蘇厝三六○號，與被告住所同（原審上更(一)卷第四十五頁），且被告於原法院前
審判決後，提起第三審上訴之上訴理由狀中，仍供承前揭行動電話係其申請使用等語
（見本院八十九年度台上字第三一八六號卷第十七頁），如果無訛，則究係被告以「
黃志欽」名義申請租用？或該「黃志欽」租用後交由被告使用？實情如何，仍欠明瞭
。原判決未予釐清說明，亦有調查職責未盡及判決理由不備之違法。(四)吸用毒品者供
出毒品來源因而破獲者，因得依法減輕其刑，是證人尤源燦、許瑞昌、方文瑞等人供
稱伊等吸用之海洛因或安非他命係向被告購買之供詞，固不得作為被告有罪判決之唯
一依據；然經警循線至被告居處查獲之海洛因三中袋又十三小袋、安非他命二中袋及
供分裝用之夾鏈式包裝袋大袋一只、中袋三只、小袋十六只，均屬毒販販毒所用之物
，且數量不少，各該證物得否與尤源燦等人之證言相互補強利用，而使被告被訴之犯
罪事實獲得確信，非無研求之餘地。原審未予詳查審認，即為有利於被告之判決，尤
有可議。(五)檢察官就被告之全部犯罪事實以實質上或裁判上一罪起訴者，因各該部分
之事實間，互有不可分關係，法院自應就全部事實予以合一審判，如僅就其中一部分
加以審認，而置其他部分於不顧，即屬刑事訴訟法第三百七十九條第十二款所稱「已
受請求之事項未予判決」之違法。本件被告被訴販賣毒品部分，縱屬不能證明其犯罪
，然其於被查獲時持有毒品之事實，亦經檢察官一併起訴，此部分應否成立犯罪，原
判決全未論述，顯有已受請求之事項未予判決之違背法令。檢察官上訴意旨指摘原判
決不當，為有理由，應認仍有撤銷發回之原因。
據上論結，應依刑事訴訟法第三百九十七條、第四百零一條，判決如主文。
中      華      民      國     九十     年      一      月     十七     日
                              最高法院刑事第十二庭
                                  審判長法官  林  增  福
                                        法官  邵  燕  玲
                                        法官  吳  昆  仁
                                        法官  陳  世  雄
                                        法官  惠  光  霞
      右正本證明與原本無異
                                              書  記  官
中      華      民      國     九十     年      一      月     十七     日
                                                                       Ｋ


司法院資訊處製作；財團法人民間司法改革基金會備份。
